臺灣苗栗地方法院刑事判決
 110年度簡上字第111號
上  訴  人  
即  被  告  黃秀英



上列上訴人即被告因竊盜案件，不服本院中華民國110年10月27
日110年度苗簡字第814號第一審刑事簡易判決（聲請簡易判決處
刑案號：110年度偵字第5031號），提起上訴，本院管轄之第二
審合議庭判決如下：
    主  文
原判決撤銷。
黃秀英犯侵占罪，處拘役貳拾伍日，如易科罰金，以新臺幣壹仟
元折算壹日。
    犯罪事實
一、黃秀英因其所有之車牌號碼000-000號普通重型機車（下稱M
    HB-222號機車）壞掉，遂於民國109年7月20日至位於苗栗縣
    ○○鎮○○路000號龍辰機車行請老闆楊棟勝維修，而有代步需
    求，楊棟勝（無證據證明有何犯意）遂借用何素蓮所有、放
    置於該處委託楊棟勝報廢之車牌號碼000-000號普通重型機
    車（下稱GSP-070號機車）及該車鑰匙1支予黃秀英騎乘。嗣
    隔數日，楊棟勝將黃秀英之MHB-222號機車修繕完畢，撥打
    電話予黃秀英請其至龍辰機車行取車，黃秀英竟意圖為自己
    不法之所有，基於侵占之犯意，未將GSP-070號機車及鑰匙
    返還予楊棟勝而持續代步使用，予以侵占入己。嗣經何素蓮
    於110年8月1日察覺有異，報警處理，為員警循線查獲上情
    ，並扣得GSP-070號機車1台、鑰匙1支。
二、案經苗栗縣警察局竹南分局報告臺灣苗栗地方檢察署檢察官
    偵查後聲請簡易判決處刑。
    理  由
壹、證據能力部分：
一、按被告以外之人於審判外之言詞或書面陳述，除法律有規定
    者外，不得作為證據，刑事訴訟法第159 條固定有明文。惟
    被告以外之人於審判外之陳述，雖不符同法第159 條之1 至
    之4 規定，而經當事人於審判程序同意作為證據，法院審酌
    該言詞陳述或書面陳述作成時之情況，認為適當者，亦得為
    證據；又當事人、代理人或辯護人於法院調查證據時，知有
    第159 條第1 項不得為證據之情形，而未於言詞辯論終結前
    聲明異議者，視為有前項之同意，同法第159 條之5 亦定有
    明文。立法意旨在於傳聞證據未經當事人之反對詰問予以核
    實，原則上先予排除。惟若當事人已放棄反對詰問權，於審
    判程序中表明同意該等傳聞證據可作為證據；或於言詞辯論
    終結前未聲明異議，基於尊重當事人對傳聞證據之處分權，
    及證據資料愈豐富，愈有助於真實發見之理念，且強化言詞
    辯論主義，使訴訟程序得以順暢進行，上開傳聞證據亦均具
    有證據能力。經查，公訴人及上訴人即被告黃秀英（下稱被
    告）就本判決其餘所引用審判外之言詞或書面證據，均未爭
    執其證據能力，復經本院審酌該等證據作成之客觀情況均無
    不當，並無不宜作為證據之情事，依刑事訴訟法第159 條之
    5 之規定，均具有證據能力。
二、又按傳聞法則乃對於被告以外之人於審判外之言詞或書面陳
    述而為之規範。本案判決以下引用非供述證據，固無刑事訴
    訟法第159 條第1 項規定傳聞法則之適用，然經本院於審理
    時依法踐行調查證據程式，與本案待證事實具有自然之關聯
    性，且無證據證明係公務員違法取得之物，依法自得作為證
    據。
貳、實體部分：
一、訊據被告固坦承其有於上開時間、地點向證人楊棟勝借用GS
    P-070號機車、鑰匙代步使用，惟否認有何侵占犯行，辯稱
    ：我因為當時缺錢沒辦法付修車費，所以楊棟勝借我GSP-07
    0號機車代步後，我一直沒有回機車行取回我的MHB-222號機
    車，我有打算要歸還GSP-070號機車，我預計於110年10月開
    始存錢，等存到MHB-222號機車的修繕費，就會把GSP-070號
    機車和鑰匙還給楊棟勝等語。
二、經查：　　
　㈠被告於109年7月20日至龍辰機車行維修MHB-222號機車後，即
    騎乘GSP-070號機車使用，直至110年8月1日經GSP-070號機
    車所有權人何素蓮察覺而報警等情，經被告坦白承認，並經
    證人即被害人何素蓮證述在卷（見偵卷第31頁至第34頁、第
    117頁至第123頁），並有MHB-222號機車維修列印資料可查
    （見偵卷第197頁），此部分事實，堪以認定。
　㈡被告有向證人楊棟勝借用GSP-070號機車作為代步使用：
　1.證人楊棟勝於偵訊、本院審理固證稱：被告是我的客人，有
    來我的店維修車輛，我出借代步車不一定有紀錄，我應該沒
    有借黃秀英代步車，因為時間太久了，如果有借她代步車，
    為何她不來牽回她的MHB-222號機車，我沒辦法確認GSP-070
    號機車有沒有借出去等語（見偵卷第191頁至第193頁、簡上
    卷第93頁、第104頁至第107頁）。惟依證人楊棟勝之證述，
    因時間久遠，故其並無法確認有無出借GSP-070號機車予被
    告，是其證詞，無足為不利被告之認定。
　2.被告供稱：我當時到龍辰機車行維修MHB-222號機車，老闆
    楊棟勝說要修理幾天，但我接送孫女上、下課需要用到機車
    ，老闆說有一台機車可以借我，不過聲音很大，我說沒關係
    ，可以載小孩就好，他就幫我發動GSP-070號機車，並把鑰
    匙交給我。後來員警查獲我騎乘GSP-070號機車後，把GSP-0
    70號機車扣走，我就先跟朋友借機車騎約1個月，後來再借
    錢買了一台機車等語（見偵卷第24頁至第25頁、簡上卷第11
    2頁），可認被告因生活、工作，確有騎乘機車之需求，甚
    而於GSP-070號機車為警查扣後，隨即再借用他人機車、買
    機車，故被告所辯因MHB-222號機車送修，而向證人楊棟勝
    借GSP-070號機車作為代步車等語，與一般經驗法則並無違
    背。是被告因送修MHB-222號機車，而向證人楊棟勝借代步
    車，因而取得鑰匙並騎乘GSP-070號機車代步使用等情，堪
    以認定。
　㈢被告有侵占之犯意：
　1.查被告於109年7月20日送修MHB-222號機車，維修費用為新
    臺幣（下同）2180元，此有MHB-222號機車維修列印資料可
    查（見偵卷第197頁），且被告自承：我有工作，月薪含加
    班費為3萬9000元，不含加班費為2萬6000元，有被法院扣薪
    1/3，再扣除房屋租金、電費等，一個月可使用之生活費約4
    000至5000元。機車送修後幾天，楊棟勝有打電話跟我說我
    的機車已經修好等語（見偵卷第26頁、簡上卷第114頁），
    可認被告有固定工作、薪水，並非身無分文，實非無法負擔
    2180元之車輛維修費，則被告遲至110年8月仍未返還GSP-07
    0號機車予證人楊棟勝，已難認其無將該代步車易持有為所
    有之侵占犯意。
　2.再者，被告以GSP-070號機車為名義，租用停車位，租期為1
    10年8月1日至111年1月31日，租金為1800元等情，有被告提
    出之停車位租賃契約存卷供參（見簡上卷第51頁至第52頁）
    ，益見被告並非無力負擔前揭MHB-222號機車之維修費，亦
    證被告並無返還GSP-070號機車之意，始會再租用停車位供G
    SP-070號機車使用，堪認被告確有侵占之犯意，被告前開所
    辯，為卸責之詞，無從採信。
三、綜上各情，被告犯行，堪可認定，應依法論科。
四、論罪科刑：
  ㈠核被告所為，係犯刑法第335條第1項之侵占罪。
  ㈡聲請簡易判決處刑意旨雖指被告所為係竊盜犯行，惟查：
　1.證人楊棟勝雖證稱：我會出借代步車，通常是熟客，被告只
    來2次，我應該不會借。我應該沒有借被告代步車，時間太
    久了。我沒辦法確定我有沒有把GSP-070號機車借出去。如
    果我出借的機車價值比客人的機車高，我就不會借機車出去
    等語（見偵卷第192頁、簡上卷第93頁），可知證人楊棟勝
    對於「是否有出借GSP-070號機車予被告」乙節，因時間過
    久，其並無法確認，已如前述，是其僅能依其一般借代步車
    之原則「是否是熟客」、「出借機車的價值與客人機車的價
    值」來判斷是否有將GSP-070號機車借予被告代步使用。
　2.查證人楊棟勝證稱：被告住的出租套房，在龍辰機車行附近
    等語（見偵卷第192頁），可見證人楊棟勝知悉被告係承租
    房間，且位置在機車行附近，對於被告個人之相關資訊，並
    非毫不知悉，是否有出借代步車予被告之可能，即非無疑。
    又查GSP-070號機車與MHB-222號機車均係81年出廠，有GSP-
    070號機車、MHB-222號機車之車輛詳細資料報表供參（見偵
    卷第51頁、第52頁），且證人楊棟勝證稱：這兩台車一樣爛
    ，都很舊，都沒什麼價值等語（見偵卷第192頁、簡上卷第9
    3頁、第100頁），則既然GSP-070號機車之價值並無顯然高
    於MHB-222號機車，亦難認證人楊棟勝無出借予被告之可能
    性。考量證人所為之供述證據，係由證人陳述其所親身經歷
    事實之內容，而證人均係於體驗事實後之一段期間，方於警
    詢、檢察官偵訊、法院審判時為陳述，受限於人之記憶能力
    及言語表達能力有限，本難期證人對於任何事項均記憶清楚
    。證人楊棟勝係龍辰機車行老闆，每日維修車輛之數量、來
    店之客人均甚多，故其對於有無出借GSP-070號機車乙事，
    記憶不清，亦無違常情。故僅以證人楊棟勝之證述，實難遽
    認被告確有竊取GSP-070號機車之行為。
　3.再者，觀之卷附龍辰機車行之位置，係在路口轉角，且為開
    放式騎樓，有GOOGLE街景截圖可參（見簡上卷第127頁），
    若被告係送修其MHB-222號機車後有使用機車之需求而竊取
    證人楊棟勝擺放在報廢機車處之機車，難認證人楊棟勝於第
    一時間未察覺被告之犯罪行為；又被告前並無何犯罪前科紀
    錄，倘其係竊取GSP-070號機車，其如何知道證人楊棟勝放
    置該車鑰匙之位置？再以被告對待GSP-070號機車之方式觀
    之，其騎乘GSP-070號機車之時間長達一年餘，並未曾更易
    車牌，或以他法遮掩車號，甚而以該機車車號簽訂租約租用
    停車格擺放，與一般實務上常見竊車犯嫌使用贓車之模式並
    不相合。
　4.綜上，本院認依檢察官所提出之事證，尚難認被告所為，係
    屬刑法第320條第1項之竊盜罪，惟其基本社會事實同一，且
    經本院審理時已依刑事訴訟法第95條之規定，當庭告知被告
    此部分可能涉犯罪名，俾使其得行使訴訟上之防禦權（見簡
    上卷第108頁），本院自得依法變更起訴法條。
　㈢原審據以對被告論罪科刑，固非無見，然原審未及詳察，遽
    論以竊盜罪責，認事用法即有違誤。被告所執前詞為由，而
    提起上訴，否認犯罪，為無理由，業經認定如前，然原審判
    決既有前揭違誤，自應由本院將原判決撤銷改判。爰審酌被
    告明知GSP-070號機車係向證人楊棟勝借用代步使用，竟率
    爾將該車侵占入己，拒不歸還，欠缺對他人財產權之尊重，
    所為誠屬不該；再考量被告犯後未能坦承犯行，而GSP-070
    號機車及鑰匙均已返還予被害人，GSP-070號機車原係被害
    人委由證人楊棟勝報廢，並無再使用之意願，可認對被害人
    所生損害非大；兼衡被告無前科之素行、智識程度、生活狀
    況、犯罪之動機、目的、手段等一切情狀，量處如主文第2
    項所示之刑，並諭知易科罰金之折算標準，以期相當。
五、沒收：
　　被告侵占之GSP-070號機車1台、鑰匙1支，均已為警查扣，
    並發還予被害人，有苗栗縣警察局竹南分局扣押筆錄、贓物
    認領保管單存卷可查（見偵卷第41頁至第43頁、第46頁），
    可認被告為本案之犯罪所得已實際合法發還，爰依刑法第38
    條之1第5 項之規定，不予宣告沒收或追徵。　　
據上論斷，依刑事訴訟法第455條之1第1項、第3項、第369條第1
 項前段、第364條、第299條第1項前段、第300條，刑法第335條
第1項、第41條第1項前段，刑法施行法第1條之1第1項，判決如
主文。
本案經檢察官張智玲聲請以簡易判決處刑、檢察官黃智勇到庭執
行職務
中　　華　　民　　國　　111 　年　　6 　　月　　9 　　日
　　　　　　      刑事第二庭  審判長法　官    林卉聆
　　　　　　　　　　　　　　　　　  法　官    林信宇
　　　　　　　　　　　　　　　　    法　官    陳雅菡
以上正本證明與原本無異。
不得上訴。
                                    書記官    張佑慈
中　　華　　民　　國　　111 　年　　6 　　月　　9 　　日